臺灣雲林地方法院民事裁定
111年度監宣字第210號
聲  請  人  許居財
相  對  人  許張逃
關  係  人  許甄玲
上列聲請人聲請監護宣告事件，本院裁定如下：
    主  文
宣告許張逃（女，民國00年0月00日生，身分證統一編號：Z0000
00000號）為受輔助宣告之人。
選定許居財（男，民國00年0月00日生，身分證統一編號：Z0000
00000號）為受輔助宣告人之輔助人。
聲請費用新臺幣壹仟元由相對人負擔。
    理  由
一、聲請意旨略以：聲請人許居財為相對人許張逃之子，相對人
    因阿茲海默症，致不能為意思表示或受意思表示，或不能辨
    識其意思表示之效果，故聲請對相對人為監護宣告，並建請
    選定聲請人為相對人之監護人，暨指定相對人之子許進義為
    會同開具財產清冊之人等語。
二、按法院對於監護之聲請，認為未達監護宣告之程度者，得依
    民法第15條之1第1項規定，為輔助之宣告；法院對於監護宣
    告之聲請，認為未達應受監護宣告之程度，而有輔助宣告之
    原因者，得依聲請或依職權以裁定為輔助之宣告，民法第14
    條第3項、家事事件法第174條第1項分別定有明文。次按對
    於因精神障礙或其他心智缺陷，致其為意思表示或受意思表
    示，或辨識其意思表示效果之能力，顯有不足者，法院得因
    本人、配偶、四親等內之親屬、最近一年有同居事實之其他
    親屬、檢察官、主管機關或社會福利機構之聲請，為輔助之
    宣告；受輔助宣告之人，應置輔助人，亦為民法第15條之1
    第1項、第1113條之1第1項所明定。而依民法第1113條之1第
    2項準用同法第1111條之1規定，法院選定輔助人時，應依受
    輔助宣告之人之最佳利益，優先考量受輔助宣告之人之意見
    ，審酌一切情狀，並注意下列事項：受輔助宣告之人之身
    心狀態與生活及財產狀況、受輔助宣告之人與其配偶、子
    女或其他共同生活之人間之情感狀況、輔助人之職業、經
    歷、意見及其與受輔助宣告之人之利害關係、法人為輔助
    人時，其事業之種類與內容，法人及其代表人與受輔助宣告
    之人之利害關係。又按法院應於鑑定人前，就應受輔助宣告
    之人之精神或心智狀況，訊問鑑定人及應受輔助宣告之人，
    始得為輔助之宣告，但有事實足認無訊問之必要者，不在此
    限；鑑定應有精神科專科醫師或具精神科經驗之醫師參與並
    出具書面報告，亦為家事事件法第178條第2項準用同法第16
    7條第1項、第2項所明定。
三、經查，聲請人主張之事實，業據其提出相對人之親屬系統表
    、中國醫藥大學北港附設醫院診斷證明書、聲請人、相對人
    及關係人之戶籍謄本等件為證，而相對人經本院囑託鑑定人
    即中國醫藥大學北港附設醫院葉建治醫師對相對人進行精神
    鑑定，鑑定人於民國111年9月27日，在中國醫藥大學北港附
    設醫院，對相對人進行精神鑑定，據鑑定人向本院提出之鑑
    定報告內容略以：「相對人曾於嘉義長庚紀念醫院確診為失
    智症，今年發現相對人有重覆說話、忘記事情、每天洗澡2
    至3次、情緒激動等情形，相對人之腦部電腦斷層顯示有廣
    泛性腦萎縮，心智評估確診為失智症，臨床診斷為阿茲海默
    氏病，問診時相對人可配合簡單問題及指令，計算能力不佳
    ，短期記憶差，理解力差，因不識字書寫及閱讀有障礙，評
    估相對人因精神障礙或其他心智缺陷，致其為意思表示或受
    意思表示，或辨識其意思表示效果之能力顯有不足，但尚未
    達到因精神障礙或其他心智缺陷，致不能為意思表示或受意
    思表示，或不能辨識其意思表示效果之程度，建議對相對人
    為輔助宣告」，有中國醫藥大學北港附設醫院111年10月7日
    院醫病字第1110004163號函檢附之相對人精神鑑定報告書、
    相對人於精神鑑定時之照片在卷可稽。本院審酌上情，認相
    對人經鑑定人鑑定結果，並非完全不能為意思表示或受意思
    表示，或辨識其意思表示之效果，而未達應受監護宣告之程
    度，惟其辨識能力顯有不足，從而，聲請人聲請監護宣告，
    於法尚有未合，惟相對人仍有受輔助之必要，爰依職權以裁
    定為輔助之宣告。　
四、次查，相對人之最近親屬，除聲請人為其兒子外，尚有子女
    許進貴、許進義、許甄玲，聲請人表示相對人與其同住，主
    要由其照顧，請求選任其擔任相對人受輔助宣告後之輔助人
    ，而相對人之子女許進貴、許進義亦表示同意由聲請人擔任
    相對人受輔助宣告後之輔助人，關係人許進貴並表示相對人
    主要都是由聲請人在照顧，有同意書及本院訊問筆錄在卷可
    參，至於關係人許甄玲雖具狀請求選任其為共同監護人，惟
    相對人當庭表示關係人許甄玲住在北部，並未回來照顧相對
    人，同意由聲請人擔任相對人受輔助宣告後之輔助人，有本
    院訊問筆錄在卷可參。本院審酌聲請人為相對人之子，平時
    相對人與聲請人同住，並由聲請人擔任主要照顧者，又聲請
    人有意願擔任相對人受輔助宣告後之輔助人，並經相對人表
    示同意由聲請人擔任其受輔助宣告後之輔助人，而關係人許
    甄玲現住於桃園市，平時並未與相對人同住，亦未實際照顧
    相對人或處理相對人之事務，又依關係人許甄玲具狀所述之
    情，可認聲請人與關係人許甄玲彼此互動關係不佳，若由聲
    請人與關係人許甄玲共同擔任相對人受輔助宣告後之輔助人
    ，恐難就輔助事務達成共識，故本院衡量相對人之意願及相
    對人目前實際受照顧狀況後，認由聲請人擔任相對人受輔助
    宣告後之輔助人，應較符合相對人之最佳利益，爰依前揭規
    定，選定聲請人為相對人受輔助宣告後之輔助人。
五、依家事事件法第177條第2項、第164條第2項，裁定如主文。
中　　華　　民　　國　　111 　年　　11　　月　　16　　日
                  家事法庭  法  官 楊皓潔
以上正本證明與原本無異。
如不服本裁定，應於送達後10日內向本院提出抗告狀，並繳納抗
告費新臺幣1,000元。
中　　華　　民　　國　　111 　年　　11　　月　　16　　日
                            書記官 鄭國銘